【裁判字號】    95,抗,1265
【裁判日期】    951219
【裁判案由】    訴訟救助
【裁判全文】
臺灣高等法院民事裁定                  95年度抗字第1265號
抗  告  人  乙○○
上列抗告人因與相對人甲○ ○○○○ ○○○（中文名：武俊英）間假扣
押強制執行事件，對中華民國95年8月11日臺灣板橋地方法院95
年度執全敢字第24號裁定提起抗告，本院裁定如下：
    主  文
原裁定廢棄。
相對人於原法院之聲請駁回。
聲請及抗告費用由相對人負擔。
    理  由
一、相對人於原法院以其無資力支出執行費用，且已獲財團法人
    法律扶助基金會台北分會准予法律扶助，聲請訴訟救助，經
    原法院裁定准予訴訟救助。
二、抗告意旨略以：相對人為逃逸之外國人，非屬法律扶助法第
    15條所定合法居住於台灣地區之人民。且相對人為越南人，
    該國與我國就訴訟救助是否有互惠之條約或協定，假扣押應
    繳納之擔保金額，是否足令相對人窘於生活，原法院均未詳
    查等語，求為廢棄原裁定。
三、按當事人無資力支出訴訟費用者，法院應依聲請，以裁定准
    予訴訟救助。但顯無勝訴之望者，不在此限。法院認定前項
    資力時，應斟酌當事人及其共同生活親屬基本生活之需要。
    又對於外國人准予訴訟救助，以依條約、協定或其本國法令
    或慣例，中華民國人在其國得受訴訟救助者為限。民事訴訟
    法第107條、第108條定有明文。又按經財團法人法律扶助基
    金會各分會准予法律扶助之無資力者，其於訴訟程序中，向
    法院聲請訴訟救助時，應准予訴訟救助。但另有不符法律扶
    助事實之證明者，不在此限。法律扶助法第62條定有明文。
    故法院仍得就當事人是否符合法律救助要件進行審查，非絕
    對受財團法人法律扶助基金會審酌之拘束。當事人縱已經財
    團法人法律扶助基金會各分會准予法律扶助，如不符合得受
    法律扶助之要件，仍非得予法律扶助。查本件相對人為越南
    人，有財團法人法律扶助基金會台北分會法律扶助申請書在
    卷可稽（見原法院卷第9頁），則依上開規定，須依條約、
    協定或相對人本國法令或慣例，我國人在其國亦得受訴訟救
    助為限，始得對其准予訴訟救助。惟查，越南即相對人所屬
    之國家並無訴訟救助之法律規定，亦無訴訟救助之實例，我
    國國民在越南亦未享有訴救助之前例等情，有我國駐越南代
    表處95年11月30日越南字第413號函在卷可稽（見本院卷第
    20 頁），我國國民於越南既未能受訴訟救助，則依上開規
    定，相對人請求訴訟救助，自屬無從允許。原法院准予相對
    人訴訟救助，自有未洽。抗告意旨指摘原裁定不當，求予廢
    棄，為有理由，爰將原裁定廢棄，駁回相對人之聲請。
四、據上論結，本件抗告為有理由，爰裁定如主文。
中    華    民    國    95    年    12    月    19    日
                    民事第三庭
                        審判長法  官  林敬修
                              法  官  劉勝吉
                              法  官  張靜女
正本係照原本作成。
本裁定除以違背法令為理由，不得再抗告。如提再抗告，應於收
受送達後10日內向本院提出再抗告狀。並繳納抗告費新台幣１千
元整。
中    華    民    國    95    年    12    月    20    日
                              書記官  廖麗蓮


司法院資訊處製作；財團法人民間司法改革基金會備份。
